臺灣宜蘭地方法院民事判決　　　　　　　95年度簡上字第25號
上　訴　人　甲○○
被　上訴人　臺灣新光商業銀行股份有限公司
　　　　　　　　　　　　7、28、30樓
法定代理人　戊○○
訴訟代理人　丙○○
　　　　　　己○○
　　　　　　丁○○
　　　　　　乙○○
上列當事人間請求清償借款事件，上訴人對於民國95年5月24日
本院宜蘭簡易庭94年度宜簡字第148號第一審判決提起上訴，本
院於96年5月14日言詞辯論終結，判決如下：
    主  文
上訴駁回。
第二審訴訟費用新台幣伍仟柒佰玖拾元由上訴人負擔。
    事  實  及  理  由
甲、程序方面：
    本件上訴人經合法通知，未於言詞辯論期日到場，核無民事
    訴訟法第 386條所列各款情形，爰依被上訴人之聲請，由其
    一造辯論而為判決。上訴人方面：
乙、實體方面：
一、本件被上訴人起訴主張：上訴人於民國94年 4月12日向被上
    訴人借款新台幣（下同）360,000元，約定借款期限3年，按
    月攤還本息，按週年利率 17.5%計算利息，如遲延繳納時，
    除仍按上開利率計息外，並自逾期日起至清償日止，其逾期
    6個月以內者，按上開利率10%，逾期超過 6個月以上者，按
    上開利率 20%計算之違約金，並喪失期限利益，債務視同全
    部到期，並簽立借款契約書（下稱系爭借貸契約）。惟被上
    訴人於94年5月12日起即未依約攤還本息，尚積欠360,000元
    及相關之利息、違約金，屢經催討無效，爰依據兩造消費借
    貸契約之法律關係，請求上訴人給付360,000元及自94年4月
    12日起至清償日止，按週年利率17.5 %計算之利息，暨自94
    年5月13日起至清償日止，其逾期6個月以內者，按上開利率
    10%，逾期 6個月以上者，按上開利率20%計算之違約金等語
    。
二、上訴人則以：否認曾與被上訴人簽訂借貸契約借取系爭借款
    。其於94年4月1日在台北縣遺失身分證及健保卡，並於同年
    月11日向戶政機關申請補發身分證，並未在同年月12日持前
    述身分證及健保卡向被上訴人辦理借貸，應係他人所為，兩
    造間並未成立任何消費借貸契約關係等語，資為抗辯。
三、原審審理結果，認兩造間確有系爭借貸契約法律關係，而判
    決命上訴人應給付被上訴人借款360,000元及自94年5月12日
    起至清償日止，按週年利率17.5%計算之利息，暨自94年6月
    13日起至清償日止，其逾期 6個月以內者，按上開利率10%
    ，逾期6月以上者，按上開利率20%計算之違約金，而駁回被
    上訴人其餘請求（即各 1個月之利息及違約金）。上訴人就
    其敗訴部分，聲明不服提起上訴，而為上訴聲明：(一)原判決
    不利於上訴人之部分及假執行之宣告均廢棄；(二)上開廢棄部
    分，被上訴人在第一審之訴駁回。被上訴人則就其訴經駁回
    部分未聲明不服，而為答辯聲明：請求駁回上訴。
四、本件被上訴人主張系爭借貸契約係由向借貸之人持上訴人之
    身分證及健保卡而申辦，且該借款迄今尚積欠本金 360,000
    元及相關利息及違約金，上開事實復有被上訴人提出之汽車
    借款申請書及相關附件資料與繳款明細表各乙份為證，且上
    訴人對前開身分證及健保卡係其所有乙節並不爭執，故被上
    訴人上開主張，堪信為真實。
五、本件兩造之爭點，即為系爭借貸契約是否確為上訴人與被上
    訴人所訂立。就此上訴人則辯稱係他人冒用其遺失的身分證
    及健保卡向被上訴人借貸等語，被上訴人則主張係上訴人親
    自向被上訴人申貸等語。經查：
(一)、本件簽訂系爭借貸契約之對保過程，業據證人即被上訴人對
    保人員陳偉國於原審到庭證稱：「系爭借款是由我來承辦對
    保，當時有親自接觸對保的人，我也有核對身分證及健保卡
    ... 」、「 (法官提示系爭借貨契約之申請書問：原告庭呈
    的申請書是否為當時借貸之人所親自書寫？）這是我當時負
    責對保的時候由借款的人親自簽名沒錯，個人姓名、出生年
    月日、身分證字號及居住地址、行動電話都是借款人自己填
    寫。」（原審卷第53頁）等語。而經本院比對系爭借貸契約
    之借款契約書（台灣台北地方法院台北簡易庭94年度北簡字
    第17878號卷第 5至6頁）、汽車借款申請書（原審卷第55頁
    ）上「甲○○」之簽名字跡，核與上訴人於原審所提出之陳
    述狀（同上北院卷第21頁）、宜蘭縣警察局三星分局大同派
    出所員警工作紀錄簿（上訴人以其身分證及健保卡遺失為由
    至派出所備案並於其上簽名，原審卷第10頁）等簽名字跡，
    其書寫特徵均屬相符一致，顯見系爭借貸契約確為上訴人親
    自向被上訴人申貸而成立。又系爭汽車借款申請書上，申請
    人所留之之行動電話號碼0000000000門號，為上訴人之姪子
    古念華持有之門號，有遠傳電信股份有限公司函覆原審之傳
    真資料（原審卷第44至45頁）及上訴人提出古念華之戶籍謄
    本（原審卷第67至68頁）在卷可參，此與證人陳偉國於原審
    到庭所證：當時借貸的人說古念華是他的姪子還是姪女等語
    相符。是依上開事證，足認簽立系爭借貸契約書之人確屬上
    訴人本人無訛。
(二)、上訴人另以：其身分證及健保卡已於94年4月1日在台北縣遺
    失，嗣於同年月11日向戶政機關申請補發身份證，不可能於
    同年月12日持身分證及健保卡向被上訴人辦理貸款云云，並
    提出換發後之身分證影本及宜蘭縣警察局三星分局大同派出
    所員警工作紀錄簿各乙份為證。查上訴人曾以身分證及健保
    卡於94年4月1日在台北縣遺失為由而向警察、戶政機關備案
    並申辦換發新的身分證之事實，固有宜蘭縣大同鄉戶政事務
    所95年1月6日大鄉戶字第0950000056號函及所附之補領國民
    身分證申請書（原審卷第25至26頁）暨中央健康保險局台北
    分局95年4月3日健保北服字第0950021155號函及所附請領健
    保卡申請表（原審卷第48至49頁）可證。然查，前開宜蘭縣
    警察局三星分局大同派出所員警工作紀錄簿上之記載乃上訴
    人於94年 4月14日以其身分證及健保卡於94年4月1日在台北
    縣遺失為由，而至該派出所備案，是該記載乃全然依上訴人
    之陳述而為，尚難遽認為真實。又上訴人於94年4月1日當日
    仍有持其健保卡在宜蘭縣大同鄉衛生所就醫之紀錄，亦有中
    央健康保險局台北分局95年4月3日健保北服字第0950021155
    號函所附門診就醫記錄明細表（原審卷第50頁）及95年 4月
    11日健保北服字第0950026718號函及所附之就醫紀錄明細表
    （原審卷第61至62頁）各乙份可資參照，則上訴人所為其健
    保卡於94年4月1日在台北縣遺失健保卡云云之抗辯，亦難認
    與事實相符。故上訴人上開抗辯，均難認定為真實。
六、綜上所述，被上訴人依據消費借貸契約之法律關係請求上訴
    人給付360,000元及自94年5月12日起至清償日止，按週年利
    率17.5%計算之利息，暨自94年6月13日起至清償日止，其逾
    期6個月以內者，按上開利率10%，逾期 6月以上者，按上開
    利率 20%計算之違約金，為有理由，應予准許。又本件命上
    訴人給付之金額未逾500,000元，依民事訴訟法第389條第 1
    項第5款之規定，應依職權宣告假執行。原審就上開部分，
    為被上訴人勝訴之判決，並依職權宣告假執行，於法並無違
    誤。上訴意旨仍執陳詞，指摘原判決不當，求予廢棄改判，
    為無理由，應駁回其上訴。
七、據上論結，本件上訴為無理由，依民事訴訟法第385條第1項
    、第436條之1第3項、第449條第1項、第78條判決如主文。
中　　華　　民　　國　　96　　年　　5 　　月　　28　　日
                  臺灣宜蘭地方法院民事庭
                      審判長法官 楊麗秋
                          法  官 邱景芬
                          法  官 張軒豪
正本與原本無異。
本件不得上訴。
中　　華　　民　　國　　96　　年　　5 　　月　　29　　日
                      書記官　詹玉惠
